【裁判字號】    99,審訴,3705
【裁判日期】    991125
【裁判案由】    毒品危害防制條例
【裁判全文】
臺灣高雄地方法院刑事判決            99年度審訴字第3705號
公  訴  人  臺灣高雄地方法院檢察署檢察官
被      告  方自強
上列被告因毒品危害防制條例案件，經檢察官提起公訴（99年度
毒偵字第4532號、第4834號），被告於準備程序進行中就被訴事
實為有罪之陳述，經本院告知簡式審判程序之旨，並聽取被告與
公訴人之意見後，裁定依簡式審判程序審理，判決如下：
    主  文
方自強施用第一級毒品，累犯，處有期徒刑玖月；又施用第一級
毒品，累犯，處有期徒刑玖月；又施用第二級毒品，累犯，處有
期徒刑伍月。應執行有期徒刑壹年玖月。
    事  實
一、方自強前於民國88年間，因施用毒品案件，經本院裁定送觀
    察、勒戒後，因認有繼續施用毒品之傾向，復經裁定令入戒
    治處所施以強制戒治，嗣經裁定於89年6 月22日停止戒治，
    所餘戒治期間付保護管束，於89年12月23日保護管束期滿未
    經撤銷而執行完畢，並經臺灣高雄地方法院檢察署檢察官以
    90年度戒毒偵字第31號為不起訴處分確定；方自強復於前開
    強制戒治執行完畢後5 年內之91年間，再犯施用毒品案件，
    經本院裁定令入戒治所施以強制戒治，於92年1 月21日停止
    處分並付保護管束，於92年5 月19日保護管束期滿未經撤銷
    而執行完畢，該案並經本院以91年度易字第1633號判處有期
    徒刑5 月確定，於93年1 月10日執行完畢。另於92年、94年
    間，因施用毒品案件經本院分別以94年度易字第778 號判處
    有期徒刑3 月確定、94年度訴字第1495號判處應執行有期徒
    刑1 年確定，2 案並經合併定應執行有期徒刑1 年2 月確定
    ，於96年1 月10日縮刑期滿執行完畢。詎方自強仍未戒除毒
    癮，明知海洛因及甲基安非他命分別係毒品危害防制條例所
    列管之第一級毒品及第二級毒品，不得非法施用，竟基於施
    用第一、二級毒品之犯意，先於99年4 月27日上午12時許，
    在其高雄市○○區○○路284 巷26之3 號之住處，以針筒注
    射靜脈之方式，施用第一級毒品海洛因1 次；復於99年7 月
    14日上午12時許，在上開住處分別以針筒注射靜脈之方式，
    施用第一級毒品海洛因1 次，及以燒烤玻璃球吸食煙霧之方
    式，施用第二級毒品甲基安非他命1 次。嗣分別於99年4 月
    28日下午9 時30分，及同年7 月15日下午9 時40分許，由警
    經其同意採集尿液送驗後，呈嗎啡及甲基安非他命陽性反應
    ，始悉上情。
二、案經高雄市政府警察局移送及高雄縣政府警察局報告臺灣高
    雄地方法院檢察署檢察官偵查起訴。
    理  由
一、本件被告方自強所犯係死刑、無期徒刑、最輕本刑為3 年以
    上有期徒刑以外之罪，其於準備程序進行中，就被訴事實為
    有罪之陳述，經受命法官告知簡式審判程序之旨，並聽取當
    事人之意見後，本院合議庭認無不得或不宜改依簡式審判程
    序進行之情形，爰依刑事訴訟法第273 條之1 第1 項規定，
    裁定本件由受命法官獨任進行簡式審判程序。又本件卷內之
    證據資料，依同法第273 條之2 規定，不受同法第159 條第
    1 項關於傳聞法則規定之限制，依法均有證據能力，合先敘
    明。
二、上揭事實，業據被告於本院審理中坦承不諱，並有高雄市立
    凱旋醫院99年5 月24日濫用藥物尿液檢驗報告（警卷一第9
    頁）、保安警察大隊刑案移送專責組偵辦毒品危害防制條例
    嫌疑人尿液採證代碼表（尿液代碼：L 專-99379）（警卷一
    第10頁）、高雄市政府警察局保安警察大隊特勤中隊偵辦毒
    品危害防制條例嫌疑人尿液採證代碼對照表（尿液代碼：L
    專-99379）（警卷一第11頁）、高雄縣政府警察局保安警察
    隊偵辦毒品案件嫌疑人尿液採證代碼對照表（尿液代碼：53
    4 5 ）（警卷二第20頁）、臺灣檢驗科技股份有限公司濫用
    藥物實驗室（高雄）99年7 月28日濫用藥物檢驗報告（尿液
    代碼：5345）（警卷二第21頁）等證據在卷可稽，足認被告
    前開任意性之自白與事實相符，得作為被告有罪之證據。又
    被告曾受如事實欄所載之觀察、勒戒及強制戒治處分執行完
    畢後5 年內，再犯施用毒品罪而經依法追訴處罰完畢等事實
    ，亦有卷附本院院內索引卡紀錄表、臺灣高等法院被告前案
    紀錄表各1 份在卷可按。按毒品危害防制條例第20條、第23
    條於93年1 月9 日修正施行後，將施用毒品之刑事處遇程序
    ，區分為「初犯」及「五年內再犯」、「五年後再犯」3 種
    ，其立法理由謂：「初犯」經觀察、勒戒或強制戒治執行完
    畢釋放後，「五年內再犯」者，因其再犯率甚高，原實施之
    觀察、勒戒及強制戒治既已無法收其實效，爰依法追訴或裁
    定交付審理。至於經觀察、勒戒或強制戒治執行完畢釋放後
    ，「五年後再犯」者，前所實施之觀察、勒戒或強制戒治已
    足以遮斷其施用毒品之毒癮，為期自新及協助其斷除毒癮，
    仍適用「初犯」規定，先經觀察、勒戒或強制戒治之程序。
    從而依修正後之規定，僅限於「初犯」及「五年後再犯」二
    種情形，始應先經觀察、勒戒或強制戒治程序。倘被告於5
    年內已再犯，經依法追訴處罰，縱其第3 次再度施用毒品之
    時間，在初犯經觀察、勒戒或強制戒治執行完畢釋放5 年以
    後，已不合於「五年後再犯」之規定，且因已於「五年內再
    犯」，顯見其再犯率甚高，原實施觀察、勒戒或強制戒治，
    已無法收其實效，即應依該條例第10條處罰（最高法院95
    年第7 次刑事庭會議決議參照）。從而，被告於前開初犯觀
    察、勒戒及強制戒治處分執行完畢釋放後「五年內再犯」施
    用毒品罪，並經依法追訴處罰執行完畢，而本件被告再度施
    用毒品犯行，已不合於「五年後再犯」之規定，揆諸前揭說
    明即應依毒品危害防制條例第10條加以處罰。從而，本件事
    證明確，被告犯行洵堪認定，應依法論科。
三、核被告所為，係犯毒品危害防制條例第10條第1 項、第2 項
    之施用第一、二級毒品罪，其持有毒品之低度行為為施用之
    高度行為所吸收，不另論罪。被告所犯上開3 罪名，犯意各
    別，行為互殊，應予分論併罰。又被告有事實欄所載之前科
    ，亦有上開被告前案紀錄表可按，其於受有期徒刑執行完畢
    後，5 年以內故意再犯本件有期徒刑以上之3 罪，均為累犯
    ，應各依刑法第47條第1 項規定，加重其刑。爰審酌被告前
    曾因施用毒品經送強制戒治，卻不思悔改而再犯本案之施用
    毒品犯行，顯見欠缺戒除毒品之決心，誠屬不該，惟念被告
    之施用毒品行為，乃屬對其自身健康之戕害行為，尚未害及
    他人，且犯後尚知坦承犯行，及其施用毒品之前科紀錄、智
    識程度為高工畢業、從工，每月收入約新臺幣2 、3 萬元等
    一切情狀，分別量處如主文所示之刑，並依刑法第51條第5
    款之規定，定其應執行之刑，以示懲儆。
據上論斷，應依刑事訴訟法第273 條之1 第1 項、第284 條之1
、第299 條第1 項前段，毒品危害防制條例第10條第1 項、第2
項，刑法第11條前段、第47條第1 項、第51條第5 款，判決如主
文。
本案經檢察官王清海到庭執行職務。
中    華    民    國    99    年    11    月    25    日
                  刑事第十庭    法  官  林裕凱
以上正本證明與原本無異。
如不服本判決應於收受判決後10日內向本院提出上訴書狀，並應
敘述具體理由。其未敘述上訴理由者，應於上訴期間屆滿後20日
內向本院補提理由書(均須按他造當事人之人數附繕本)「切勿逕
送上級法院」。
中    華    民    國    99    年    11    月    25    日
                                書記官  黃振祐
附錄所犯法條
毒品危害防制條例第10條
施用第一級毒品者，處 6 月以上 5 年以下有期徒刑。
施用第二級毒品者，處 3 年以下有期徒刑。

司法院資訊處製作；財團法人民間司法改革基金會備份。
